---
title: "Data analysis. Klsh-14"
output: html_document
---

Занятие 1
---------


Табличка с данными. Как описать её?

* График. Гистограмма. Пара вопросов по гистограмме.
Почему гистограмма лучше круговой диаграммы? Не так удобно сравнивать
* "зависимость"
* описательная статистика
среднее, минимум, максимум, медиана

пример с зарплатой, что лучше, медиана или среднее?

Формула вершины параболы. 

Для тех, кто не знает, выводим так: свободный член не влияет, а дальше --- середина между корнями.

Пример с ростом и весом. Три человека ищем простую зависимость.

Метод наименьших квадратов. Минимизируем сумму квадратов ошибок,

$$ \min \hat{e}_1^2+\hat{e}_2^2+\hat{e}_3^2 $$


Коммент:

надо было взять один коэффициент в примере с ростом и весом, а я взял два :)


Занятие 2
---------

R как простой калькулятор
```{r}
x <- 5
y <- 9
x + y
```

Пробелы рядом со знаками можно не ставить, но так симпатявее :)
Длинные названия R умеет писать сам, если уже знает его и в середине нажать "таб".


```{r}
moe_lyubimoe_chislo <- 9
```

Векторы и пропущенные наблюдения (NA)
```{r}
r <- c(2,3,5.6,NA,7,0)
r + 3
```

Давайте поделим на ноль! :)

```{r}
1/r
```


Помимо консольного (диалогового) режима работы есть еще возможность написания скрипта. File - New File - R-script. Если встать на строчку в любое место и нажать Ctrl+Enter, то она выполнится. Если выделить несколько строк и нажать  Ctrl+Enter, то они выполнятся друг за дружкой.


Создадим табличку из трёх векторов
```{r}
name <- c("Маша","Саша")
height <- c(160,180)
choco <- c(2,3)
t <- data.frame(name,height,choco)
t
```

Добавим ещё один столбец
```{r}
t$profit <- t$choco * 50
t
```

Удалим столбец
```{r}
t$name <- NULL
t
```

Подменим одно наблюдение
```{r}
t$height[2] <- 183
t
```

И в конце занятия глянем время :)
```{r}
Sys.time()
```


Занятие 3
---------


Понять хороший график перед тобой, или плохой, очень легко. Если график понятен без дополнительных пояснений, если его можно вырезать, показать молча постороннему человеку, и он поймёт график, то график идеален. Наш график плохой :) Не хватает подписей осей и заголовка:  

```{r}
qplot(data=cars,kph,m,
  xlab="Скорость машины (км/ч)",
  ylab="Длина тормозного пути (м)",
  main="Данные по машинам 1920х годов")
```


Занятие 4
---------

Занятие 5
---------

Как выбрать наилучшую модель?

* Использовать здравый смысл

* Хорошо когда ошибки прогнозов малы

Что нам подсказывает здравый смысл? Длина тормозного пути растёт с ростом скорости машины. Если машина стоит, то длина тормозного пути равна нулю :)

Посмотрим на суммы квадратов ошибок наших четырёх моделей, $\hat{e}_1^2+\hat{e}_2^2+\ldots+\hat{e}_{50}^2$:


```{r}
deviance(m1)
deviance(m2)
deviance(m3)
deviance(m4)
```

Хотя четвёртая модель имеет наименьшую сумму квадратов ошибок прогнозов, не стоит слепо верить этому критерию. 
Давайте нанесём прогнозную линию на график с исходными наблюдениями:





Ссылки:

* [R в действии]()

* [RLMS](www.hse.ru/rlms)

* [Заметки по R]()
